【裁判字號】    97,破,3
【裁判日期】    980630
【裁判案由】    破產宣告
【裁判全文】
臺灣臺北地方法院民事裁定                 97年度破字第3號
聲  請  人  丁○○
            戊○○
共      同
代  理  人  乙○○
            辛○○
            癸○○
            丙○○
            卯○○
            寅○○
            子○○
            庚○○
            甲○○
            壬○○
相  對  人  丑○○    原住臺北.
            己○○    原住臺北.
上列當事人間聲請破產宣告事件，本院裁定如下：
    主  文
本件相對人丑○○部分移送臺灣士林地方法院。
其餘聲請駁回。
聲請程序費用由聲請人負擔。
    理  由
一、聲請意旨略以：聲請人戊○○為第三人李星山之前配偶，戊○○與李星山所生聲請人丁○○等4名子女，聲請人知悉李
    星山死亡之消息後，丁○○之姊妹將其等之債權讓與予丁○○。相對人丑○○、己○○為李星山之配偶及子女，李星山
    生前之財產、贈與至少有100億美金，但李星山積欠聲請人
    丁○○新臺幣（下同）138萬7,700元之債務皆尚未清償，並
    積欠戊○○扶養費1,400萬元、丁○○等4名子女扶養費12,6
    00萬元，以及戊○○取得李星山財產、贈與總額12分之7，
    丁○○等4名子女取得12分之4，另12分之1歸相對人己○○
    。於李星山死亡前後，均停止支付聲請人扶養費及其他費用
    ，也未清償丁○○之欠款，故李星山之繼承人即相對人丑○○、己○○已無力清償債務，爰依法聲請宣告破產等情，並
    提出積欠扶養費附表、繼承系統表、繼承流程表及聯合新聞
    網民國96年11月13日聯合報關於福方集團楊崑山父子之報導
    等件為證。
二、關於相對人丑○○部分
  (一)按「和解及破產事件，專屬債務人或破產人住所地之地方法
    院管轄，債務人或破產人有營業所者，專屬其主營業所所在
    地之地方法院管轄，主營業所在外國者，專屬其在中國之主
    營業所所在地之地方法院管轄。不能依前項規定定管轄法院
    者，由債務人或破產人主要財產所在地之地方法院管轄。」
    、「關於和解或破產之程序，除本法有規定外，準用民事訴
    訟法之規定。」，破產法第2條、第5條分別定有明文。次按
    「訴訟之全部或一部，法院認為無管轄權者，依原告聲請或
    依職權以裁定移送於其管轄法院。」，民事訴訟法第28條第
    1項有明文可參。
  (二)查李星山及相對人丑○○於90年8月22日遷出戶籍地址臺北
    市○○區○○街1段110號8樓之6，且於88年7月31日出境後
    未曾返臺，李星山於90年9月23日死亡乙情，有全戶除戶資
    料查詢結果、入出國日期證明書在卷可憑，故相對人丑○○
    在中華民國無住所，亦無證據顯示其在中華民國有營業所，
    揆諸前揭規定，應由相對人丑○○之主要財產所在地之地方
    法院管轄。又相對人丑○○於96年度在中華民國並無所得，
    但有坐落臺北市○○區○○段5小段501地號土地1筆、價值
    4,559,880元，門牌號碼臺北市○○區○○街201巷8弄10號4
    樓之房屋1間、價值144,200元，對慶豐商業銀行股份有限公
    司之投資、價值31,220元，有稅務電子閘門財產所得調件明
    細表在卷可考，故相對人丑○○之主要財產所在地為臺北市
    南港區，屬臺灣士林地方法院之轄區，揆前所述，關於相對
    人丑○○之聲請宣告破產事件，應由其主要財產所在地之臺
    灣士林地方法院專屬管轄，爰依職權移轉管轄，裁定如主文
    第一項所示。
三、關於相對人己○○部分
  (一)按破產，對債務人不能清償債務者，宣告之；破產宣告時屬
    於破產人之一切財產，及將來行使之財產請求權，破產宣告
    後，破產終結前，破產人所取得之財產，為破產財團；財團
    費用及財團債務，應先於破產債權，隨時由破產財團清償之
    ，破產法第57條、第82條第1項、第97條分別定有明文。又
    破產程序乃於債務人不能清償其債務時，為使多數債權人獲
    得平等滿足，並兼顧債務人之利益，而就債務人之總財產，
    由法院參與之一般強制執行程序之謂；是法院就破產之聲請
    ，以職權為必要調查，如債務人確係無財產，則破產財團即
    不能構成，無從依破產程序清理債務，參照破產法第148條
    之旨趣，自應依同法第63條，以裁定駁回其聲請，此亦有司
    法院院字第1505號解釋可資參照。同理，如構成破產財團之
    債務人財產，明顯不足清償破產財團費用及財團債務時，依
    破產法第148條規定，法院於宣告破產後，隨即須同時宣告
    破產程序終止，此無異徒增破產程序及費用之浪費，且無益
    於債務人及其他債權人，故參照上開司法院解釋及相關說明
    ，本院認若有此情狀，聲請宣告破產即為無實益，自應適用
    同法第63條規定以裁定駁回破產宣告之聲請。
  (二)查相對人己○○於90年8月22日遷出戶籍地址臺北市○○區
    ○○街1段110號8樓之6，且於88年7月31日出境後未曾返臺
    乙情，有全戶除戶資料查詢結果、入出國日期證明書在卷可
    憑，又相對人己○○於92至96年間在中華民國並無任何所得
    及財產之情，亦有稅務電子閘門財產所得調件明細表在卷可
    證，故相對人己○○在中華民國無住所，亦無證據顯示其在
    中華民國有營業所，且在中華民國亦無任何財產，揆諸前揭
    破產法第2條之規定，本院對相對人己○○破產宣告事件並
    無管轄權，亦無從移轉管轄，再參諸破產法第5條，我國破
    產法是採屬地主義，自無由於本國宣告相對人己○○破產，
    聲請人關於相對人己○○部分之聲請，顯無理由，應予駁回
    。
  (三)縱使本院有管轄權，惟查相對人己○○在中華民國亦無任何
    財產，詳如前述，然參之上述說明，考量破產程序之進行繁
    雜且所費不貲，相對人己○○既無財產，明顯無法支應破產
    財團如因破產債權人共同利益所需審判上之費用、破產管理
    人之報酬等費用，本件聲請人並無宣告相對人己○○破產之
    實益，其此部分聲請無理由，應予駁回。
四、依破產法第5條、民事訴訟法第95條、第79條裁定如主文。
中    華    民    國    98    年    6     月    30    日
                  民事第一庭    法  官  賴秀蘭
以上正本係照原本作成
如對本裁定抗告須於裁定送達後10日內向本院提出抗告狀，並繳
納抗告費新臺幣1,000元
中    華    民    國    98    年    6     月    30    日
                                書記官  李佩芳


司法院資訊處製作；財團法人民間司法改革基金會備份。
